---
title: |
 | \vspace{5cm} Tarea N°2
subtitle: |
 Inferencia Causal - SOL3063
date: "`r Sys.setlocale('LC_TIME', 'es_ES.UTF-8'); format(Sys.Date(), '%A %d, %B %Y')`"
author: |
 |  Estudiante [Andreas Laffert](mailto:alaffertt@estudiante.uc.cl)
 |  Profesor Luis Maldonado
 | Ayudante Gustavo Ahumada
 | \vspace{8cm}
output:
  bookdown::pdf_document2:
    template: null
    toc: false
    keep_tex: false
    number_sections: false
bibliography: ../input/bib/magister.bib     
csl: ../input/bib/apa6.csl    
linkcolor: gray
urlcolor: blue
linestretch: '1.15'
link-citations: yes
fontsize: 12pt
papersize: a4
geometry: "left=2.54cm,right=2.54cm,top=2.54cm,bottom=2.54cm" 
lang: en-US
header-includes:
  - \usepackage{titling}
  - \pretitle{\begin{center}\LARGE\includegraphics[width=7cm]{../img/logo_isuc.png}\\[\bigskipamount]}
  - \posttitle{\end{center}}
  - \usepackage{times}           # Times New Roman
  - \usepackage{caption}
  - \usepackage{floatrow} 
  - \usepackage{float}
  - \floatsetup[figure]{capposition=top}
  - \floatsetup[table]{capposition=top}
  - \floatplacement{figure}{H}
  - \floatplacement{table}{h}
  - \usepackage{graphicx}
  - \usepackage{booktabs}
  - \usepackage{longtable}
  - \usepackage{array}
  - \usepackage{multirow}
  - \usepackage{wrapfig}
  - \usepackage{colortbl}
  - \usepackage{pdflscape}
  - \usepackage{tabu}
  - \usepackage{fancyhdr}
  - \fancyhead{} 
---

\pagebreak 

```{r setup, include=FALSE}
knitr::opts_chunk$set(echo = F,
                      warning = F,
                      error = F, 
                      message = F) 
```

```{r paquetes, echo=FALSE}
if (! require("pacman")) install.packages("pacman")

pacman::p_load(tidyverse,
               rio,
               sjmisc,
               AER,
               sandwich,
               DirectEffects,
               estimatr,
               panelr,
               plm,
               clubSandwich,
               texreg,
               ggeffects)

options(scipen=999)
rm(list = ls())
```

```{r datos, echo=FALSE}
db_or <- rio::import(file = "../input/data/EVS_main.csv") %>% 
  as_tibble()

```

```{r funciones, echo=FALSE}

miles <- function(x) {
  format(round(as.numeric(x),0), big.mark = ".")
}

decimales <- function(x) {
  format(round(as.numeric(x), 2), decimal.mark = ",")
}

custom_extract <- function(model) {
  tr <- extract(model)
  
  # Identificar índices a conservar (excluyendo "R$^2$", "s_idios" y "s_id")
  gof_indices <- which(!(tr@gof.names %in% c("R$^2$", "s_idios", "s_id")))
  
  # Actualizar gof, gof.names y gof.decimal simultáneamente
  tr@gof.names <- tr@gof.names[gof_indices]
  tr@gof <- tr@gof[gof_indices]
  tr@gof.decimal <- tr@gof.decimal[gof_indices]
  
  return(tr)
}
# set theme

theme_set(theme_bw())

```

# Pregunta 1

Pepinsky et al. [-@pepinsky_causation_2024] sostienen que “The causal effect of Distance to nearest camp in Figure 3 is still only identifiable with Länder fixed effects” (p5). En base a este texto, explique esta idea.


Figura \@ref(fig:daghtp)

```{r daghtp, echo=FALSE, fig.cap='DAG de la Figura 3 de Pepinsky et al. (2024)', out.width='80%'}

library(dagitty) # Instalar V8
library(ggdag)

coords <- list(
  x = c(Y=2, T=0, U=-1, F=1, X=0, T1=-1, T2=0, Z=1.2),
  y = c(Y=1, T=1, U=1, F=2, X=0, T1=-1, T2=-1, Z=1.2)
  )

HPTbestcase <- dagify(
  Y ~ T + F + X + Z,
  F ~ U,
  Z ~ T + F,
  T ~ U + X,
  exposure = "T",
  outcome = "Y",
  coords = coords
)

tidy_dag <- tidy_dagitty(HPTbestcase)

tidy_dag$data$time <- c("t3", "t3", "t2", "t2", "t1", "t1", "t2", "t2", "t3", "t4")

ggdag(tidy_dag) +
  geom_dag_edges() +
  geom_dag_text() +
  theme_dag() 

```



# Pregunta 2

Tenemos por objetivo evaluar el efecto de la `intolerancia` en el `apoyo a partidos de extrema derecha`. Para ello, utilice la `distancia` a campos de concentración como instrumento. Específicamente, estime los siguientes estimands:

a) ITTD sin covariables y ITTD controlando por efectos fijos para Länders.
b) ITT sin covariables y ITT controlando por efectos fijos para Länders.
c) CACE sin covariables y CACE controlando por efectos fijos para Länders.

Reporte sus estimaciones en dos tablas de calidad: una para estimaciones sin covariables y otra con las estimaciones que controlan por FE para Länders.


```{r include=FALSE}
# Seleccionar: No

db <- db_or %>%
  janitor::clean_names()

# Filtrar: No

# Recodificar 
sjmisc::frq(db$state)
db$state <- as.factor(db$state)

# Tratamiento casos perdidos
colSums(is.na(db)) # no NA

# Transformar y derivar: No
```



```{r include=FALSE}

# ITT_Y (Z --> Y)

m1_itt <- lm_robust(formula = far_right ~ distance, 
                    se_type = "HC2",
                    data = db)
m2_itt <- lm_robust(formula = far_right ~ distance, 
                    fixed_effects = ~ state,
                    se_type = "HC2",
                    data = db)

# IIT_D (Z --> D)

m1_ittd <- lm_robust(formula = intolerance ~ distance, 
                     se_type = "HC2",
                     data = db)
m2_ittd <- lm_robust(formula = intolerance ~ distance, 
                     fixed_effects = ~ state,
                     se_type = "HC2",
                     data = db)

# CACE

m1_iv <- iv_robust(formula = far_right ~ intolerance | distance, 
                   se_type = "HC2",
                   data = db, 
                   diagnostics = T)
m2_iv <- iv_robust(formula = far_right ~ intolerance | distance,
                   fixed_effects = ~ state,
                   se_type = "HC2",
                   data = db,
                   diagnostics = T)

models1 <- list(m1_itt, m1_ittd, m1_iv)
models2 <- list(m2_itt, m2_ittd, m2_iv)

```

```{r table1, echo=FALSE, results='asis'}

ccoef <- list(
  distance = "Distancia al campo",
  intolerance = "Intolerancia")

texreg::texreg(l = models1,
               include.ci = F,
               caption = paste("(\\#tab:table1)","Modelos sin efectos fijos para apoyo a partidos de extrema derecha en base a Pepinsky et al. (2023)"),
               stars = c(0.05, 0.01),
               custom.coef.map = ccoef,
               custom.note = "Nota: Errores estándares robustos entre paréntesis. %stars",
               custom.header = list("Modelos VI" = 1:3),
               custom.model.names = c("$ITT$", "$ITT_D$", "$CACE$"),
               leading.zero = T,
               float.pos = "h!",
               use.packages = F,
               booktabs = TRUE,
               scalebox = 1,
               digits = 3,
               custom.gof.rows = list("Länder FE" = c("No", "No", "No")))


```


```{r table2, echo=FALSE, results='asis'}

ccoef <- list(
  distance = "Distancia al campo",
  intolerance = "Intolerancia")

texreg::texreg(l = models2,
               include.ci = F,
               caption = paste("(\\#tab:table1)","Modelos con efectos fijos para apoyo a partidos de extrema derecha en base a Pepinsky et al. (2023)"),
               stars = c(0.05, 0.01),
               custom.coef.map = ccoef,
               custom.note = "Nota: Errores estándares robustos entre paréntesis. %stars",
               custom.header = list("Modelos VI" = 1:3),
               custom.model.names = c("$ITT$", "$ITT_D$", "$CACE$"),
               leading.zero = T,
               float.pos = "h!",
               use.packages = F,
               booktabs = TRUE,
               scalebox = 1,
               digits = 3,
               custom.gof.rows = list("Länder FE" = c("Sí", "Sí", "Sí")))


```


# Pregunta 3


En relación con sus estimaciones en el item 4:

a) Interprete sus estimaciones: ITTD , ITT, y CACE. Además, mencione quiénes serían los cumplidores.


Hacer tmb analisis de cumplimiento del instrumento o al menos mencionarlo:

Relevante
Exogeno
Restriccion de exclusion


b) Discuta tres supuestos de sus estimaciones de CACEs, ¿son realistas? ¿se podría señalar que los CACEs estimados son creíbles.

# Pregunta 4

Utilizando intolerance como variable resultado, estime los modelos 5 y 6 de Table 1 en Pepinsky et al. [-@pepinsky_modeling_2023]. Específicamente: 

a) Reporte sus resultados en una tabla de calidad similar a la Table 1 del artículo bajo replicación. Use las covariables mencionadas arriba en esta pauta[^1].


```{r include=FALSE}

m1_direct <- sequential_g(formula = intolerance ~ distance + # A 
                           prop_jewish25 +  # X
                           unemployment33 + # X
                           nazishare33 |    # X
                           female +         # Z
                           age +            # Z 
                           west |           # Z
                           lr +             # M
                           immigrants07 +   # M
                           unemployment07 + # M
                           unemp +          # M
                           educ +           # M
                           urban_scale,     # M
                         data = db)

m2_direct <- sequential_g(formula = intolerance ~ distance + # A 
                           prop_jewish25 +  # X
                           unemployment33 + # X
                           nazishare33 +    # X
                           state |          # X (state fe as pre-treatment)
                           female +         # Z
                           age +            # Z 
                           west |           # Z
                           lr +             # M
                           immigrants07 +   # M
                           unemployment07 + # M
                           unemp +          # M
                           educ +           # M
                           urban_scale,     # M
                         data = db)


# extraer para tablas

summary_m1_direct <- summary(m1_direct)
coefnames <- rownames(summary_m1_direct$coefficients)
estimates <- summary_m1_direct$coefficients[, "Estimate"]
stderrors <- summary_m1_direct$coefficients[, "Std. Err."]
pvalues <- summary_m1_direct$coefficients[, "Pr(>|t|)"]
n_obs <- as.integer(length(m1_direct$fitted.values))

m1_acde <- createTexreg(
  coef.names = coefnames,
  coef = estimates,
  se = stderrors,
  pvalues = pvalues,
  gof.names = c("Num. obs."),
  gof = as.integer(c(n_obs))
)

summary_m2_direct <- summary(m2_direct)
coefnames <- rownames(summary_m2_direct$coefficients)
estimates <- summary_m2_direct$coefficients[, "Estimate"]
stderrors <- summary_m2_direct$coefficients[, "Std. Err."]
pvalues <- summary_m2_direct$coefficients[, "Pr(>|t|)"]
n_obs <- as.integer(length(m2_direct$fitted.values))

m2_acde <- createTexreg(
  coef.names = coefnames,
  coef = estimates,
  se = stderrors,
  pvalues = pvalues,
  gof.names = c("Num. obs."),
  gof = as.integer(c(n_obs))
)

```

```{r table3, echo=FALSE, results='asis'}

ccoef <- list(
  distance = "Distancia al campo",
  prop_jewish25 = "% Judíos (1925)",
  unemployment33 = "% Desempleo (1933)",
  nazishare33 = "Participación partido nazi (1933)"
  )

texreg::texreg(l = list(m1_acde, m2_acde),
               caption = paste("(\\#tab:table3)","Replicación de modelos de efectos directos controlados en base a Pepinsky et al. (2023)"),
               stars = c(0.05, 0.01),
               custom.note = "Nota: Errores estándares entre paréntesis. %stars",
               custom.model.names = c("Modelo 1", "Modelo 2"),
               custom.coef.map = ccoef,
               leading.zero = T,
               float.pos = "h!",
               use.packages = F,
               booktabs = TRUE,
               scalebox = 0.90,
               digits = 3,
               custom.gof.rows = list("Länder FE" = c("No", "Sí"),
                                      "Método" = rep("G-est", 2)))


```


b) En base a la Table 1 de Pepinsky et al. [-@pepinsky_modeling_2023], discuta dos diferencias conceptuales entre el modelo (5) y el modelo (3).

c) Utilizando como ejemplo sus estimaciones del modelo (6), explique las nociones de efecto directo controlado promedio (ACDE) y efecto directo natural promedio (ANDE).


# Pregunta 5


En nota al pie 2, Pepinsky et al. [-@pepinsky_causation_2024] sostienen: 

> Sequential g-estimation, which HPT propose as a solution because they believe that Länder fixed effects are post-treatment variables, is unnecessary. It is also probably biased, because sequential g-estimation also requires different assumptions that they neither acknowledge nor defend, and only identifies a specific causal effect of T under the assumption of sequential unconfoundedness [see @acharya_explaining_2016, p.519], which would require (among other things) that there are no unobserved confounders of the causal relationship between states and contemporary tolerance. Without that assumption, about which HPT are silent, sequential g-estimation does not resolve any identification problem.

Al respecto, explique por qué la estimación-g secuencial que proponen Homola et al. [-@homola_fixed_2024] sería probablemente sesgada.

# Referencias

::: {#refs}
:::



\pagebreak

# Código de R


```{r ref.label=knitr::all_labels(), echo=TRUE, eval=FALSE} 

```

[^1]: Note que no debe incluir como variable independiente la población en 1925.
